臺灣臺中地方法院民事判決
111年度簡上字第117號
上  訴  人  李易靜  
訴訟代理人  王啟任律師
            洪佩雲律師
被上訴人    陳云云  
訴訟代理人  黃邦哲律師
上列當事人間損害賠償事件，上訴人對於中華民國110年12月16
日本院臺中簡易庭110年度中簡字第2770號第一審判決提起上訴
，本院合議庭於111年7月1日言詞辯論終結，茲判決如下：
    主  文
上訴駁回。
第二審訴訟費用由上訴人負擔。
    事實及理由
壹、程序部分：
    按於第二審，當事人不得提出新攻擊或防禦方法。但有下列
    情形之一者，不在此限：三、對於在第一審已提出之攻擊或
    防禦方法為補充者。民事訴訟法第447條第1項第3款定有明
    文，且前揭規定，依同法第436條之1第3項規定，於簡易訴
    訟之上訴程序亦準用之。上訴人雖於第二審始提出本院110
    年度訴字第2525號判決（下稱另案判決）、被上訴人與訴外
    人林海國間對話譯文等為證，惟此堪屬對於上訴人在第一審
    已提出之攻防方法為補充，應准予提出。
貳、實體部分：　　
一、上訴人主張：上訴人與林海國前於民國88年1月14日結婚。
    自108年8月間起，上訴人半夜醒來時常不見林海國在家，且
    林海國不願再與上訴人行房，更多次以上訴人無理取鬧為由
    驅趕上訴人出門，上訴人始覺有異。嗣於108年10月間某日
    ，上訴人無意間在林海國之手機中發現林海國與被上訴人間
    之曖昧對話，並發現林海國與被上訴人平日常以手機聯繫。
    復於108年10月底發現被上訴人曾傳送「星期四行程取消」
    等語予林海國，林海國甚於108年8月21日訂購「台中七期-
    和風新天地汽車旅館」之雙人房休息住宿兌換卷，疑似前開
    遭取消之行程即為前往汽車旅館休息。上訴人為此質問林海
    國並要求離婚，林海國為求上訴人原諒，即坦承係自108年8
    月8日起與被上訴人交往，除平日傳送曖昧訊息，也會於凌
    晨0時後相約在烏日戰車公園密會，並於車上多次發生性行
    為，假日則因上訴人在家之故，改至望高寮等地約會；林海
    國並坦承於108年9月13日至108年9月15日間，趁上訴人回娘
    家之際，與被上訴人相約出遊，並於108年9月14日晚間在被
    上訴人所有位於臺中市○○區○○街000巷00號屋內發生性行為
    ，再於翌日前往泰安瀑布遊玩，期間有多次親密之行為。而
    被上訴人所經營之檳榔攤與上訴人住處相鄰，彼此間亦曾有
    過日常對話，被上訴人不可能不知上訴人為林海國之妻。上
    訴人於林海國與被上訴人發生婚外情期間，已因林海國外出
    、晚歸等行為，造成心理上極大之壓力，且於發現被上訴人
    與林海國間之曖昧關係後，仍因顧及家庭之和諧與子女之保
    護，隱忍不為揭發，致上訴人整日以淚洗面且難以入眠，而
    患有「伴有焦慮之適應疾患」，是被上訴人與林海國間之密
    切交往及互動，侵害上訴人基於配偶關係之身分法益，使上
    訴人受有極大的精神上痛苦。為此，依民法第184條第1項、
    第195條第1項、第3項之規定，請求被上訴人賠償上訴人非
    財產上損害新臺幣（下同）50萬元等語。
二、被上訴人則以：被上訴人係於106年間因加盟經營檳榔專賣
    店而與林海國認識，居住於檳榔攤隔壁之林海國會利用於住
    家門口澆花之機會時常窺視被上訴人，並藉機與被上訴人交
    談，甚至會撥打檳榔攤之電話與被上訴人聊天、關心被上訴
    人之近況、購買便當給被上訴人等，積極主動追求被上訴人
    。被上訴人已明確表明已婚之身份，林海國卻因過分愛慕被
    上訴人而向被上訴人表示不介意被上訴人為有夫之婦，希望
    能與被上訴人交往，並表明自己為單身，被上訴人雖因無法
    拒絕林海國而同意與林海國來往，惟並未與林海國合意發生
    性行為，亦不知林海國為有配偶之人。又上訴人於108年8月
    即知悉林海國有異常行為，卻未對其加以注意、管束，致使
    林海國在外以單身之身份積極主動追求被上訴人，縱認被上
    訴人有侵害上訴人配偶權之情事發生，此損害之發生或擴大
    ，上訴人亦有責任等語資為抗辯。
三、原審經審酌兩造所提出之攻擊防禦方法後，駁回上訴人之訴
    。上訴人不服，提起上訴，並聲明：（一）原判決廢棄。（
    二）被上訴人應給付上訴人50萬元，及自起訴狀繕本送達翌
    日起至清償日止，按週年利率百分之5計算之利息。被上訴
    人則答辯聲明：上訴駁回。
四、按因故意或過失，不法侵害他人之權利者，負損害賠償責任
    。故意以背於善良風俗之方法，加損害於他人者亦同，民法
    第184條第1項定有明文。次按當事人主張有利於己之事實，
    就其事實有舉證之責任，民事訴訟法第277條前段亦定有明
    文；又主張法律關係存在之當事人，須就該法律關係發生所
    須具備之特別要件，負舉證之責任；而民事訴訟如係由原告
    主張權利者，應先由原告負舉證之責，若原告先不能舉證，
    以證實自己主張之事實為真實，則被告就其抗辯事實即令不
    能舉證，或其所舉證據尚有疵累，亦應駁回原告之請求（最
    高法院48年台上字第887號、17年上字第917 號裁判意旨參
    照）。是上訴人主張被上訴人與林海國於前開時間以上揭方
    式侵害上訴人之配偶權等情，為被上訴人所否認，揆諸前開
    條文及裁判意旨，上訴人自應就此事實負舉證責任。查：上
    訴人固提出LINE對話截圖、通聯紀錄截圖、譯文、和風新天
    地汽車旅館休息券購買記錄、另案判決等件為證（參原審卷
    第27至35頁、本院卷第45至53、57至59頁），惟被上訴人否
    認前開對話截圖、譯文為被上訴人與林海國間之對話，上訴
    人就此亦未舉證證明，已難採為被上訴人不利認定之依據。
    而就休息券購買紀錄部分，依上訴人所提出截圖，該張休息
    券顯尚未使用核銷，自不足作為被上訴人與林海國有不當交
    往之佐證。另就上訴人所提出通聯紀錄截圖部分，僅足證被
    上訴人與林海國於108年8月18日曾電話聯繫，惟聯繫內容為
    何？渠等聯繫往來之內容是否已逾社會一般通念所能容忍之
    範圍，均無所知，實難憑此遽認被上訴人有侵害上訴人配偶
    權之行為。至另案判決雖認定林海國與被上訴人曾發生3次
    性行為，並經臺灣高等法院臺中分院以111年度上易字第170
    號判決駁回林海國之上訴而確定，惟被上訴人抗辯：林海國
    與被上訴人一家有諸多衝突，其於另案之陳述不足採信等語
    ，並提出照片及本院109年度訴字第2723號刑事判決為證（
    參本院卷第75至88頁）。查：另案判決當事人為被上訴人之
    夫楊弘莆與林海國，就本件顯無既判力或爭點效之適用，本
    院已不受其拘束。且其認定之依據為林海國之自認，而林海
    國於另案自認之原因有多種可能，或為因與事實相符，或僅
    為其訴訟策略之考量，上訴人於本件訴訟既認林海國無到庭
    證述之必要（參原審卷第96頁、本院卷第103頁），而不聲
    請證人林海國到庭，自難僅憑林海國於另案之自認，逕認上
    訴人前開主張為真實，否則無異於架空被上訴人得對證人證
    言憑信性發問之證據調查程序。此外，上訴人復未能提出他
    證以實其說，則上訴人依侵權行為之規定，請求被上訴人負
    損害賠償責任，即屬無據。
五、綜上所述，上訴人依侵權行為之規定，請求被上訴人應賠償
    上訴人50萬元，及自起訴狀繕本送達翌日起至清償日止，按
    週年利率百分之5計算之利息，為無理由，應予駁回。從而
    ，原審判決駁回上訴人請求，核無不當，應予維持，上訴意
    旨求予廢棄改判，為無理由，應予駁回。
六、本件事證已臻明確，兩造其餘攻擊防禦方法及未經援用之舉
    證，經審酌核與本件判決結果不生影響，不再逐一論述，附
    此敘明。
七、據上論結，本件上訴為無理由，依民事訴訟法第436條之1第
    3項、第449條第1項、第78條，判決如主文。
中　　華　　民　　國　　111 　年　　7 　　月　　22　　日
                  民事第四庭  審判長  法  官　黃渙文
                                      法  官　林婉昀
　　　　　　　　　　　　　　　　      法  官  蔡家瑜
以上正本係照原本作成。　　　　　　　　　
不得上訴。
中　　華　　民　　國　　111 　年　　7 　　月　　22　　日
                                  書記官  陳科維